臺灣臺北地方法院交通事件裁定　　　　99年度交聲字第1955號
原處分機關　臺北市交通事件裁決所
異　議　人
即受處分人　鄭鏜聯
上列異議人即受處分人因違反道路交通管理處罰條例事件，對於
臺北市交通事件裁決所於民國99年12月3 日所為之處分（原處分
案號：北市裁申字第裁22-CG0000000、22-CG0000000 、22-CG00
00000 、22-CG0000000、22-CG0000000號）聲明異議，本院裁定
如下：
    主  文
異議均駁回。
    理  由
一、原處分意旨略以：本件異議人即受處分人鄭鏜聯所有之OB-
    8989號自小客車分別於民國99年9 月14日上午6 時57分、9
    月17日上午7 時3 分、9 月21日上午7 時3 分、9 月27日上
    午7 時、10月7 日上午7 時3 分許，行經新北市深坑區阿柔
    洋64號右方15公尺處，因有「汽車行駛於一般道路上汽車駕
    駛人未繫安全帶」之違規行為，均經新北市政府警察局交通
    大隊員警依道路交通管理處罰條例第31條第1 項之規定，逕
    行製單舉發。嗣受異議人於舉發通知單上所載之應到案日期
    前，向原處分機關提出申訴，經原處分機關函請原舉發機關
    調查結果，仍認受處分人確有前開違規事實，原處分機關乃
    於99年12月17日，依道路交通管理處罰條例第31條第1項 前
    段（裁決書漏載前段）、違反道路交通管理事件統一裁罰基
    準及處理細則第43條、第44條、第67條之規定，裁處受處分
    人罰鍰1,500 元。
二、異議人聲明異議意旨略以：伊甫購入車號OB-8989 號自小客
    車半年，該車車齡大約為16年，該車安全帶之固定點無法按
    照駕駛人身高調整，安全帶一扣下來，就會勒住頸部，讓伊
    覺得不舒服，所以每次開車時，都是扣好安全帶後，就把手
    翻出來，將安全帶綁在腹部，本案舉發採證照片照到伊身上
    沒有繫安全帶，是因為伊以上開綁法綁安全帶，所以安全帶
    剛好被駕駛座儀表版及方向盤遮住，又左半部安全帶由固定
    點拉到腋下下方部分，則是被車子的Ａ柱檔到了，所以攝影
    角度都沒有辦法看到伊確實有綁安全帶；伊因為先前乘坐飛
    機、遊覽車，也都是以此種方式扣安全帶，所以以為可以這
    樣，在之前伊曾經遇到過警察臨檢，亦均未曾被告知這樣的
    安全帶綁法違反交通規則，並不知道這種安全帶扣法違反交
    通規則；又本次當伊收到第一張罰單已經是該違規事實發生
    過後20幾天的事情了，伊趕緊打電話至警局請求不要續開罰
    單，但員警竟然告知路口違規錄影業務已經外包給私人公司
    ，警察只有在罰單上簽名而已等語，導致異議人在接到第一
    張罰單前的違規行為，仍然連續遭受處罰，該舉發程序對於
    異議人實不合理。從而，本件異議人應有行政罰法第7 條行
    為人非出於故意、過失之情形，應不予處罰，或至少有同法
    第8 條之情形，得減輕或免除處罰等語。
三、按行車前應注意，汽車駕駛人及前座乘客均應繫妥安全帶。
    又汽車行駛於道路上，其駕駛人或前座乘客未繫安全帶者，
    處駕駛人新臺幣（下同）1,500 元罰鍰；其實施及宣導辦法
    ，由交通部定之，道路交通安全規則第89條第1 項第5 款、
    道路交通管理處罰條例第31條第1 項分別定有明文。次按「
    汽車行駛於道路上，其汽車駕駛人及前座乘客，應依下列規
    定使用安全帶：一、安全帶及相關配件必須齊全，並無毀損
    、鬆脫或變更之情事。二、每條安全帶僅供一人使用。三、
    安全帶之帶扣應確實緊扣，安全帶無扭曲或反轉，鬆緊度保
    持適宜；腰部安全帶置於腰部以下，肩部安全帶固定位置應
    依個人調整，避免安全帶纏繞經過頸部，且應置手臂上端以
    上」，汽車駕駛人及前座乘客繫安全帶實施及宣導辦法第3
    條第1 項亦定有明文。
四、經查：
  (一)異議人分別於99年9 月14日上午6 時57分、9 月17日上午7
    時3 分、9 月21日上午7 時3 分、9 月27日上午7時 、10月
    7 日上午7 時3 分許，駕駛車號OB-8989 號自用小客貨車搭
    載其女兒行經新北市深坑區阿柔洋64號右方15公尺處，均經
    員警以其有「汽車行駛於一般道路上汽車駕駛人未繫安全帶
    」之違規行為，依道路交通管理處罰條例第31條第1 項之規
    定，逕行製單舉發等事實，均為異議人自承屬實，且有各該
    舉發通知單、違規採證照片共5 張在卷可證（見本院99年度
    交聲字第1955號案卷第15、18、21、24、27頁）。又經檢視
    上開舉發照片，均未見有安全帶橫跨於坐在駕駛座之異議人
    及副駕駛座上之乘客胸前，顯見異議人於上揭時、地駕駛前
    開車輛時，不僅其本人未確實依規定將安全帶自肩部越過胸
    前扣緊，其所搭載之前座乘客亦未以正確方式繫妥安全帶甚
    明。
  (二)至於異議人雖辯稱：伊駕車時是因為安全帶會勒住脖子，身
    體會不舒服，才將安全帶從腋下穿過身體，綁在肚子上，並
    非沒有綁安全帶，又伊女兒會不會看到伊這樣綁安全帶，也
    有樣學樣，這伊就不得而知了云云。惟查：1.經核對上揭99
    年9 月24日之舉發照片，因該乘客腹部前方並未被物品擋住
    ，可明顯看出副駕駛座乘客上半身由肩膀至腹部前均無安全
    帶穿過之痕跡，顯見該名乘客當時根本未繫安全帶，此與異
    議人所稱：伊女兒可能有用跟伊一樣的方式繫安全帶等情詞
    ，已有未合；2.又按前揭道路交通規則規定汽車駕駛人及前
    座乘客須繫安全帶之規定，係因在車禍事故發生時，汽車前
    座乘員身體如未固定於座椅上，突然受到來自前、後碰撞或
    因慣性作用，將會突然往前方猛衝撞及方向盤、擋風玻璃，
    甚而彈出車外，而遭受重大傷害，而根據對道路交通事故之
    實證研究顯示，在交通事故中，未繫安全帶者之傷亡比率遠
    遠高於繫妥安全帶者，可見正確繫緊安全帶對於駕駛人生命
    、身體安全之重要性，故立法者以法律規範汽車駕駛人駕駛
    汽車行駛於道路上，前座乘員均需繫妥安全帶。再者，現今
    市面上所見之汽車，其原廠所配備之前座乘員之安全帶均為
    三點式之「慣性安全帶」，此種安全帶設計已兼顧成員使用
    之舒適性，於平常時並未緊拉固定住人體，只有在受到繫帶
    者身體於瞬間猛然前衝力道之牽引時，因肩帶被抽出之加速
    度過高，加速度偵測器感知離心力大於彈簧對卡榫的拉力，
    而將卡榫甩出，卡死轉軸，此時「肩帶」才會拉緊人體，惟
    於汽車碰撞之霎間，須拉動肩帶之該身體部位係呈大角度前
    傾，其身體前傾猛然前衝之力道，才會牽扯肩帶，安全帶附
    屬之加速感測器才能感受到此一力道並束緊安全帶，又身體
    部位愈高，前傾角度當然愈大，職是，「肩帶」依其設計原
    理，當必繫帶於肩上此一身體高部位，方足以將可使安全帶
    發揮束緊作用所需之牽引力道作用於安全帶上，從而，以異
    議人自稱其將「肩帶」移至腋下之繫帶安全帶方式，其繫帶
    部位甚低，萬一汽車遭受來自前、後方之碰撞，其上半身將
    因強烈之衝擊力量而向前甩出，然因其未按正常方式將肩帶
    橫跨於其肩部，故將因未承受到此一慣性力量，安全帶即無
    法於瞬間卡死發揮固定其上半身之效果，揆諸前開說明，其
    此種未依設計原理所定之方式繫帶之情形，倘若發生交通事
    故或意外之時，將其身體無法獲得安全帶有效之保護，即與
    未繫安全帶無異〔交通部87年10月23日（87）交路字第0477
    28號、87年11月13日（87）交路字第049161號均同此旨趣〕
    ；3.此外，慣性安全帶特點係肩帶於平時得任意伸縮、拉動
    ，可避免束縛人體造成行動上之不便或產生壓迫感，異議人
    自承其安全帶係原廠所配備之安全帶，則以此種安全帶尚不
    致壓迫人體，而影響駕駛人正常呼吸之心肺功能，即使異議
    人因繫安全帶而感覺有異物橫過其脖子附近部位，而有若干
    不適感覺，亦殊難執為可不依規定繫帶安全帶之正當理由。
    綜上，由原舉發機關所舉之證據，已足證明異議人於99 年9
    月14日駕車行經上開地點時，其搭載之乘客並未繫安全帶，
    而於99年9 月17日、9 月21日、9 月27日、10月7 日，異議
    人及其前座乘客均未依安全帶設計原理繫帶安全帶等事實，
    而異議人及其前座乘客此種使用安全帶之方式，因無從防止
    該規定所欲避免危險之發生，顯與立法本旨未合，自仍屬「
    未繫妥安全帶」情形，均應依上開道路交通管理處罰條例第
    31條第1 項前段規定處罰，要無疑義，至於異議人考領有駕
    駛執照並駕車上路，即有義務注意並隨時交通安全規則所定
    事項，其未注意交通安全規則明定應遵守之規範，自有可歸
    責之事由，且亦無以不知法律解免刑事責任之餘地甚明。
五、綜上所述，本案異議人於上揭時間、地點駕駛前開車輛，確
    有駕駛人及前座乘客均未依規定繫帶安全帶之違規行為，原
    處分機關依道路交通管理處罰條例第31條第1 項前段（裁決
    書漏載前段）、違反道路交通管理事件統一裁罰基準及處理
    細則第43條、第44條、第67條之規定，裁處受處分人罰鍰1,
    500 元，尚無違誤。受處分人指摘原處分不當，為無理由，
    應予駁回。
據上論斷，應依道路交通事件處理辦法第18條，裁定如主文。
中    華    民    國    100   年    1     月    31    日
                    交通法庭    法  官  陳思帆
上正本證明與原本無異。
如不服本裁定，應於裁定送達後5日內向本院提出抗告狀。
                                書記官  林素霜
中    華    民    國    100   年    1     月    31    日